【裁判字號】    91,訴,1182
【裁判日期】    920303
【裁判案由】    違反毒品危害防制條例
【裁判全文】
臺灣臺南地方法院刑事判決                        九十一年度訴字第一一八二號
    公  訴  人  臺灣台南地方法院檢察署檢察官
    被      告  甲○○
右列被告因違反毒品危害防制條例案件，經檢察官提起公訴（九十年度營毒偵字第一
六○號），本院判決如左：
    主  文
甲○○連續施用第一級毒品，累犯，處有期徒刑拾月；又施用第二級毒品，累犯，處
有期徒刑肆月。應執行有期徒刑壹年壹月。
    事  實
一、甲○○前於民國（下同）八十五年間因違反槍砲彈藥刀械管制條例、麻醉藥品管
    理條例案件，經本院分別以八十五年度訴字第六九一號、八十五年度易字第二七
    四一號及八十五年度訴字第一四九五號，各判處有期徒刑一年六月、九月及一年
    六月確定，經入監執行，於九十年四月八日執行完畢。又於八十八年間，因施用
    毒品案件，經本院以八十八年度毒聲字第三六二二號裁定送觀察、勒戒，認有繼
    續施用毒品之傾向，復經本院以八十八年度毒聲字第三八四四號裁定令入戒治處
    所施以強制戒治，嗣因戒治成效經評定為合格，無繼續戒治之必要，經本院以八
    十九年度毒偵字第二一九二號裁定停止戒治，所餘戒治期間，付保護管束，經保
    護管束期滿未經撤銷保護管束，經台灣台南地方法院檢察署檢察官於九十年一月
    十一日以九十年度戒毒偵字第三十七號不起訴處分確定。詎其仍不知悔改，又再
    犯施用毒品案件，經本院以九十年度毒聲字第二二八三號裁定強制戒治後，由臺
    灣台南地方法院檢察署檢察官以九十年度營毒偵字第四三○號提起公訴，並由本
    院於九十一年二月二十七日以九十年度訴字第一三五三號判處有期徒刑一年一月
    確定（連續施用第一級毒品部分判處有期徒刑八月、施用第二級毒品部分判處有
    期徒刑六月，應執行有期徒刑一年一月）。甲○○竟猶未戒除毒癮，復基於概括
    犯意，自九十一年四月間某日起迄同年七月十七日止，在台南縣新營市○○路六
    號住處或台南縣新營市○○路十九之二號「東洋賓館」二○二室等處，以將第一
    級毒品海洛因摻入香菸內點燃霧化後吸用方式，連續施用毒品海洛因多次，並於
    九十一年七月十七日十七時許回溯九十六小時內某時，在不詳處所，施用第二級
    毒品安非他命。嗣於九十一年七月十七日十五時三十分許，警方前往前開「東洋
    賓館」二○二室逮捕因案通緝中之甲○○，並經警採集其尿液送驗結果，尿液中
    呈嗎啡及安非他命陽性反應，始悉上情。
二、案經臺南縣警察局移送臺灣臺南地方法院檢察署檢察官偵查起訴。
    理  由
一、訊之被告甲○○就右揭施用第一級毒品海洛因之犯行坦承不諱，惟否認有施用第
    二級毒品安非他命之事實，並辯稱：可能因二、三名友人吸食安非他命時，伊在
    場吸入二手煙，尿液才呈安非他命陽性反應云云。經查：
  (一)被告經警於九十一年七月十七日十七時許採集尿液分別送台南縣衛生局、臺灣檢
    驗科技股份有限公司以氣相層析質譜儀分析法檢驗結果，確呈嗎啡及甲基安非他
    命陽性反應，有台南縣衛生局於九十一年八月一日出具之尿液檢驗成績書及臺灣
    檢驗科技股份有限公司於九十一年九月二十五日出具之濫用藥物尿液檢驗報告各
    一紙附卷可稽。從而，被告自白非法施用第一級毒品海洛因之事實，事證明確，
    堪以認定。
  (二)次按法務部調查局檢驗煙毒或安非他命案件經驗研判，若非長時間與吸毒者直接
    相向且存心大量吸入吸毒者所呼出之煙氣，以二手煙中可能存在之低劑量煙毒或
    安非他命，應不致在尿液中檢驗出煙毒或安非他命反應，法務部調查局八十二年
    八月六日82發技一字第四一五三號函可稽。然查：(1)被告就尿液檢驗結果呈安非
    他命陽性反應一節，於第一次偵訊先稱：「‧‧‧我們是四至五個人在賓館吸毒
    ，其中友人是以電燈泡燒烤方式吸食安非他命，我可能因此也吸食到二手煙。」
    ，嗣於第二次偵訊時稱：「有二、三人吸食安非他命，我是施用海洛因，我不知
    道那二、三人的真實姓名。」，於本院調查中又改稱：「‧‧‧可能是我朋友都
    在我住處吸食安非他命，他們每次都是三人一起來找我，並吸食安非他命‧‧‧
    」等語（見偵查卷第二十七頁反面、第三十五頁反面，本院九十一年十一月二十
    五日訊問筆錄）。是被告對於吸入二手煙之地點前後供述不一，則被告究竟有無
    吸入二手煙一節，已非無疑；(2)被告於本院調查中供稱：「‧‧‧可能是我朋友
    都在我住處吸食安非他命，‧‧‧我則是在旁吸食海洛因並與他們一起聊天。」
    、「我住的是套房，約兩、三坪大；平常我們都是坐在床上吸食毒品‧‧‧被查
    獲當天是在下午，我朋友則在前一天晚上到我家去吸食，至於他們什麼時候離開
    我則不清楚，因為我吸食海洛因後就睡著了。」等語（見本院九十一年十一月二
    十五日訊問筆錄）。而觀被告上開陳述可知，被告並無與其施用安非他命之友人
    長時間、直接相向、大量吸入氣體，亦即被告尿液經檢測出安非他命陽性反應，
    顯非於偶一情況下吸入二手煙所致，況縱被告果因而吸入大量之二手煙，尚有決
    定是否繼續與吸食者共處一室之自由，然其明知他人吸用安非他命而猶未離開，
    復長時間與吸食者直接相向以致同時吸入安非他命，亦應認其有施用第二級毒品
    安非他命之認識與故意，是被告所辯更不足採。
  (三)另按單以免疫分析法檢驗尿液，有可能因交叉反應，而對服用幾種其他非煙毒或
    甲基安非他命藥物者之尿液產生偽陽性之反應，然若搭配薄層分析法，應可摒除
    絕大部分偽陽性問題，至於使用氣相層析質譜儀分析法確認，則可完全排除偽陽
    性之干擾，法務部調查局八十五年九月二十六日85發技一字第八五一一四九五二
    號函可查。再按個人口服投與甲基安非他命後，其尿液中能否驗出安非他命陽性
    反應，與其投與方式、投與量、採尿時間、個人體質及檢測儀器之精密度等有關
    。一般而言，約百分之七十於口服投與後二十四小時自尿液中排出，約百分之九
    十於九十六小時內自尿中排出，從而吸食時間距採集尿液時間，最長可能不會超
    過四日，此有行政院衛生署藥物食品檢驗局（81）藥檢壹字○○一一五六號函可
    參。查被告為警查獲後所採集之尿液經送台南縣衛生局鑑驗，並經公訴人送臺灣
    檢驗科技股份有限公司以氣相層析質譜儀分析法覆驗結果，確均呈甲基安非他命
    陽性反應，有前開尿液檢驗成績書及濫用藥物尿液檢驗報告各一紙在卷可參，衡
    諸前開說明，足認被告確於採尿前九十六小時內之某時非法施用安非他命，被告
    前開所辯，洵無足取。
  (四)再被告曾於八十八年間，因施用毒品案件，經本院以八十八年度毒聲字第三六二
    二號裁定送觀察、勒戒，認有繼續施用毒品之傾向，復經本院以八十八年度毒聲
    字第三八四四號裁定令入戒治處所施以強制戒治，嗣因戒治成效經評定為合格，
    無繼續戒治之必要，經本院以八十九年度毒偵字第二一九二號裁定停止戒治，所
    餘戒治期間，付保護管束，經保護管束期滿未經撤銷保護管束，經台灣台南地方
    法院檢察署檢察官於九十年一月十一日以九十年度戒毒偵字第三十七號不起訴處
    分確定。復於五年內又再犯施用毒品案件，經本院以九十年度毒聲字第二二八三
    號裁定強制戒治後，由臺灣台南地方法院檢察署檢察官以九十年度營毒偵字第四
    三○號提起公訴，並由本院於九十一年二月二十七日以九十年度訴字第一三五三
    號判處有期徒刑一年一月確定（連續施用第一級毒品部分判處有期徒刑八月、施
    用第二級毒品部分判處有期徒刑六月，應執行有期徒刑一年一月），有上開不起
    訴處分書、刑事判決、臺灣臺南地方法院檢察署刑案資料查註紀錄表及臺灣高等
    法院被告全國前案紀錄表在卷足憑。本案事證明確，被告三犯施用毒品犯行堪以
    認定，應依法論科。
二、按海洛因、安非他命分別為毒品危害防制條例第二條第二項第一款、第二款所規
    定之第一級、第二級毒品，核被告施用海洛因及安非他命之行為，分別係犯毒品
    危害防制條例第十條第一項之施用第一級毒品罪及同條第二項之施用第二級毒品
    罪。被告為施用而持有第一級及第二級毒品，其持有之低度行為，已分別為施用
    之高度行為所吸收，均不另論罪。被告先後多次施用第一級毒品犯行，時間緊接
    ，觸犯構成要件相同之罪名，顯係基於概括之犯意反覆為之，為連續犯，應依刑
    法第五十六條之規定論以一罪並加重其刑。又被告所犯施用第一級毒品及施用第
    二級毒品二罪間，犯意各別，罪名互殊，應予分論併罰。末查被告有如事實欄所
    載之科刑及執行紀錄，其受有期徒刑執行完畢後，五年內再犯有期徒刑以上之本
    罪，為累犯，應依刑法第四十七條加重其刑，就施用第一級毒品部分，並應遞加
    重其刑。爰審酌被告施用毒品之犯行，在性質上乃屬對自我身心健康之自戕行為
    ，尚未嚴重破壞社會秩序、侵害他人權益，然其前因施用毒品經送觀察勒戒及強
    制戒治後，猶不思戒絕革除惡習，再為本件犯罪，顯未因前所受之觀察勒戒及強
    制戒治治療處分而記取教訓，及被告犯罪後坦承部分犯行等一切情狀，量處如主
    文所示之刑，並定其應執行刑。
據上論斷，應依刑事訴訟法第二百九十九條第一項前段，毒品危害防制條例第十條第
一項、第二項，刑法第十一條前段、第五十六條、第四十七條、第五十一條第五款，
判決如主文。
中      華      民      國    九十二    年      三      月      三      日
                                臺灣臺南地方法院刑事第四庭
                                  審判長法  官  蘇  義  洲
                                        法  官  謝  家  宜
                                        法  官  陳  燁  真
右正本證明與原本無異。
如不服本判決，應於判決送達後十日內向本院提出上訴狀( 應附繕本 )。
                    書記官  黃  富  煜
中      華      民      國    九十二    年      三      月      三      日
附錄本案論罪科刑法條全文：
毒品危害防制條例第十條
施用第一級毒品者，處六月以上五年以下有期徒刑。
施用第二級毒品者，處三年以下有期徒刑。


司法院資訊處製作；財團法人民間司法改革基金會備份。
